【裁判字號】    99,易,1529
【裁判日期】    990930
【裁判案由】    妨害自由
【裁判全文】
臺灣板橋地方法院刑事判決              99年度易字第1529號
公  訴  人  臺灣板橋地方法院檢察署檢察官
被      告  丙○○
上列被告因妨害自由案件，經檢察官提起公訴（99年度偵字第11
530 號），本院判決如下：
    主  文
丙○○犯恐嚇危害安全罪，處拘役肆拾日，如易科罰金，以新臺
幣壹仟元折算壹日。
    事  實
一、丙○○與甲○○有同業競爭之關係，竟因車位占用之問題，
    而出於恐嚇之犯意，於民國99年3 月2 日上午8 時30分許至
    甲○○設在臺北縣中和市○○路203 巷10弄33號工地福利社
    ，以「不然我不要做，都給妳做，時間到了妳就知道」、「
    到時候給我試試看」、「你不會好過的」等將加害生命、身
    體之事項恫嚇甲○○，致甲○○心生恐懼而危害其安全。
二、案經甲○○訴由臺北縣政府警察局中和第二分局移請臺灣板
    橋地方法院檢察署檢察官偵查起訴。
    理  由
一、證據能力：按刑事訴訟法第159 條第1 項規定：「被告以外
    之人於審判外之言詞或書面陳述，除法律有規定者外，不得
    作為證據」；其立法本旨係以證人於審判外之言詞或書面陳
    述，屬於傳聞證據，此項證據，當事人無從直接對於原供述
    者加以詰問，以擔保其真實性，法院亦無從直接接觸證人而
    審酌其證言之憑信性，違背直接審理及言詞審理之原則，除
    具有必要性及信用性情況之除外者外，原則上不認其有容許
    性，自不具證據能力；至所謂具有必要性及信用性情況者，
    例如刑事訴訟法第159 條之1 、之2 、之3 、之4 、之5 情
    形，仍例外認其有證據能力，然此乃係指法院未於審判期日
    傳喚相關證人到庭，案件僅能依靠該等證人於審判外之陳述
    以為判斷之情形，始需就該等審判外供述證據嚴格依照刑事
    訴訟法第159 條之1 至之5 所定要件一一檢視各該證人之供
    述，作為證據之資格。倘法院已經依據當事人聲請傳喚證人
    到庭接受檢辯雙方之交互詰問，則法院既已透過直接、言詞
    審理方式檢驗過該證人之前之證詞，當事人之反對詰問權亦
    已受到保障得以完全行使之情況下，該等審判外證據除有其
    他法定事由（例如：非基於國家公權力正當行使所取得或私
    人非法取得等，而有害公共利益，即以一般證據排除法則為
    判斷），應認該審判外供述已得透過審判程式之詰問檢驗，
    而取得作為證據之資格，亦即其審判外供述與審判中供述相
    符部分，顯然已經構成具備可信之特別情狀，當然有證據資
    格（實務上之作用常為引用該等陳述與審判中陳述相符，強
    化該證人供述之可信度），其不符部分，作為檢視審判中所
    為供述可信與否之彈劾證據，當無不許之理，甚者，其不符
    部分倘係於司法警察、檢察事務官調查中之供述，作為認定
    被告犯罪與否或不構成犯罪與否之證據，亦僅需依照刑事訴
    訟法第159 條之2 規定，斟酌其審判外供述作成外部環境、
    製作過程、內容、功能等情況認為之前供述較為可信，即可
    取得證據資格，而作為認定事實之證據資格（最高法院94年
    度臺上字第2507號、95年度臺上字第2515號判決意旨參照）
    。查本件證人甲○○、乙○○均經本院於審判期日傳喚到庭
    ，行交互詰問程序，直接言詞審理檢視其證詞，並給予當事
    人詰問之機會，且再提示並告以本判決下列所引用之證人甲○○、乙○○於警詢、偵訊筆錄之要旨，由當事人依法辯論
    ，故上揭證人甲○○、乙○○於警詢、偵查中時之陳述，當
    然已取得作為證據之資格，而有證據能力。
二、訊據被告丙○○固坦承有於上揭時間至告訴人甲○○位在上
    揭工地之福利社內，因同業競爭及停車事宜與告訴人對話，
    並且有對告訴人說「不然我不要做，都給妳做，妳會比較好
    嗎？」等語，惟矢口否認有何恐嚇犯行，辯稱：伊沒有對告
    訴人說「不然我不要做，都給妳做，時間到了妳就知道」、
    「到時候給我試試看」、「你不會好過的」等語；且告訴人
    前後指述不一云云，經查：
（一）證人即告訴人於本院審理時證述：「（問：99年3 月2 日
      之前你有無見過被告？）有，見過幾次忘記了。因為工作
      關係，我們是同行，不是朋友，只是都在同一工地做生意
      賣飲料，偶爾會遇見。（問：99年3 月2 日為何會與被告
      發生衝突？）當天是被告自己開車停在我店門口，一走進
      店內，被告站著直接對我用臺語說『不然妳現在是什麼意
      思』，我問被告說，我聽不懂他的意思，被告說那個是他
      的地，我的車子占到他的地賣飲料，我說這個地好像是里
      長的，不然我打電話給里長，被告說，不然妳去打啊，所
      以我就打電話給里長，里長還在睡覺吧，沒有人接，被告
      就坐在我桌子的前面，被告一直強調那個地方是他的地盤
      ，因為事隔已久，我記得被告說『不然明天我也要在妳的
      門口作生意』，我說好啊，你要搬到哪裡去做生意，是你
      的事。後來我就看我的報紙，被告一直在我的眼前，感覺
      很不好，被告要走的時候，用臺語說『妳真的還要在那裡
      賣嗎？』『真的要這樣嗎？』，我有跟被告說，你現在賣
      的地方也是公有地，為何你可以賣我不能賣？後來被告就
      站起來，用臺語跟我說『要做都給妳做』、『時間到了妳
      給我試試看』，轉頭就走」、「（問：你在警詢筆錄中說
      被告有說『既然你要做，都給妳做好了，妳不會好過的』
      ，被告是否如此說？）是。（問：妳聽到這句話會不會害
      怕？會... 」等語（見本院99年9 月6 日審判筆錄第7-8
      頁），就被告於99年3 月2 日到伊位在福利社店內，因停
      車及同業競爭糾紛，而對告訴人恫稱；「要做都給妳做」
      、「時間到了妳給我試試看」、「既然你要做，都給妳做
      好了，妳不會好過的」情節，與證人即告訴人於偵查中證
      述：當日上午被告走進福利社店內，因為被告認為伊佔用
      位置停車發生爭吵，被告對伊說「到時候你給我試試看」
      ，使伊心生畏懼等情（見偵卷第22頁），以及於警詢中證
      述：被告於99年3 月2 日上午8 時30分許至伊位在臺北縣
      中和市○○路203 巷10弄33號工地福利社內，質問告訴人
      為何將車開到前門去賣，影響被告生意，被告在談話中即
      說「既然你要做，都給你做好了，你不會好過的」、「不
      然生意都給你做，到時後你就知道怎麼樣？」等情（見偵
      卷第5-6 頁）前後大致相符。
（二）證人乙○○於本院審理時證稱：只有聽到被告以臺語說「
      不然我收起來都不要做，都給你做就對了」，之後有以臺
      語說「到時後妳就知道了」等情（本院99年9 月6 日審判
      筆錄第4 頁），與證人乙○○於偵查中證述：一開始伊不
      知道他們在說什麼，但後來被告要走時用臺語說「不然我
      不要做，都給你做，時間到你就知道」、「到時候給我試
      試看」之類的話等情（偵卷第31頁），以及於警詢中證述
      ：於99年3 月2 日8 時30分許，伊在中和市○○路203 巷
      10弄33號工地福利社客廳旁桌子切菜，聽到被告離去時大
      聲說「不然生意都給你做，到時候你就知道怎麼樣」等情
      （偵卷第8 頁）前後大致相符，且亦與告訴人上揭證述之
      情節大致符合。又證人乙○○並非受雇於告訴人，與告訴
      人之交情一般，在本案案發當日之前伊定未見過被告等情
      ，亦經證人乙○○於本院審理時證述明確（見本院99年9
      月6 日審判筆錄第6 頁），則證人乙○○與告訴人並無特
      別交情，與被告亦無嫌隙，衡情當無甘冒偽證之刑罰風險
      ，而誣指被告之動機，是證人乙○○證述之上揭內容應可
      採信。
（三）雖告訴人及證人乙○○二人自99年3 月2 日警詢、99年5
      月10日偵查乃至99年9 月6 日本院審理時，就被告於99年
      3 月2 日上午8 時30分許對告訴人所為之恐嚇言語之實際
      文字內容或有些許出入，然而其前後所證述被告所為恫嚇
      言語之文義前後大致相合，故尚難以此因記憶或陳述所證
      述內容之些許差異，而遽認告訴人甲○○、證人乙○○2
      人之證述，不足採信。是被告確有於上揭時間至告訴人上
      揭福利社內，對告訴人告知以「不然我不要做，都給妳做
      ，時間到了妳就知道」、「到時候給我試試看」、「你不
      會好過的」等語一節，應可認定。而被告對告訴人告知以
      「不然我不要做，都給妳做，時間到了妳就知道」、「到
      時候給我試試看」、「你不會好過的」等意旨之言語，確
      實造成告訴人主觀上心生畏懼等情，亦經告訴人於警詢偵
      查及本院審理時證述明確（見偵卷第6 、22頁、本院99年
      9 月6 日審判筆錄第8 頁），且從被告對告訴人告知以「
      不然我不要做，都給妳做，時間到了妳就知道」、「到時
      候給我試試看」、「你不會好過的」之文義而言，亦可認
      定係將來將加害告訴人生命、身體之事項，足以危害告訴
      人之安全。
（四）綜上所述，本案事證明確，被告犯行，堪以認定。
三、核被告丙○○所為，係犯刑法第305 條之恐嚇危害安全罪。
    爰審酌被告犯罪之動機、目的、手段、所生危害、犯罪後未
    坦承犯行態度等一切情狀，處如主文所示之刑，併諭知易科
    罰金之折算標準，以資懲儆。
據上論斷，應依刑事訴訟法第299 條第1 項前段、第284 條之1
，刑法第305 條、第41條第1 項前段，刑法施行法第1 條之1 第
1項 、第2 項前段，判決如主文。
本案經檢察官朱俊銘、陳映蓁到庭執行職務。
中    華    民    國    99    年    9     月    30    日
                  刑事第二十一庭法  官  方鴻愷
以上正本證明與原本無異。
如不服本判決應於收受判決後10日內向本院提出上訴書狀，並應
敘述具體理由；其未敘述上訴理由者，應於上訴期間屆滿後20日
內向本院補提理由書（均須按他造當事人之人數附繕本）「切勿
逕送上級法院」。
                                書記官  江怡萱
中    華    民    國    99    年    10    月    7     日
附錄本案論罪科刑法條：刑法第305 條。
中華民國刑法第305 條（恐嚇危害安全罪）
以加害生命、身體、自由、名譽、財產之事，恐嚇他人致生危害
於安全者，處2 年以下有期徒刑、拘役或3 百元以下罰金。

司法院資訊處製作；財團法人民間司法改革基金會備份。
